【裁判字號】    98,交簡上,167
【裁判日期】    981008
【裁判案由】    公共危險
【裁判全文】
臺灣板橋地方法院刑事判決           98年度交簡上字第167號
上  訴  人
即  被  告  甲○○
上列上訴人即被告因公共危險案件，不服本院98年度交簡字第33
79號中華民國98年6 月29日第一審判決（聲請簡易判決處刑案號
：98年度偵字第9948號），提起上訴，本院管轄之第二審合議庭
判決如下：
    主  文
上訴駁回。
    事實及理由
一、本案經本院審理結果，認原審以被告甲○○犯刑法第185 條
    之4 肇事逃逸罪，判處有期徒刑6 月，如易科罰金，以新臺
    幣1 千元折算1 日，其認事用法及量刑均無不當，應予維持
    ，並引用第一審刑事簡易判決書記載之事實、證據及理由（
    如附件）。
二、被告上訴意旨雖略以：伊肇事後有下車查看，見對方僅受擦
    傷，且自己傷重難忍，恐危及生命，才不得不騎車前往新泰
    醫院看診包紮，經檢查無生命危險，即忍痛返回現場配合員
    警陳奇宏處理車禍事宜，伊並非肇事逃逸，亦無犯罪之主觀
    故意，且原審量刑過重判決云云。惟查：
    (一)被告於民國97年8 月15日20時39分許，騎乘車號QQ6-409
      號輕型機車沿臺北縣新莊市○○○路76巷往建安街方向行
      駛至76巷14弄口時，與乙○○所騎乘車號J89-727 號、沿
      同巷14弄往北行駛之重型機車相撞，乙○○人車倒地，並
      受有左側膝蓋擦傷之傷害，被告雖有趨前檢視乙○○之傷
      勢，但未得乙○○同意，亦未留下任何聯絡方式，即逕自
      騎乘機車往建安街方向離去等情，業據乙○○於警詢時指
      訴甚詳，且為被告所不否認，並有新泰醫院所開立之乙○
      ○診斷證明書在卷可查（偵字卷第19頁），堪信真實。
    (二)被告雖辯稱：伊係因疼痛難耐，恐危及生命，才不得不騎
      車前往新泰醫院看診包紮，經檢查無生命危險，即忍痛返
      回現場配合員警陳奇宏處理車禍事宜，伊並非肇事逃逸，
      亦無犯罪之主觀故意云云，並提出其於97年8 月19日至長
      庚紀念醫院急診入院，同月20日因右尺骨鷹嘴突骨折而接
      受鋼釘內固定手術治療之診斷證明書為證（本院簡上字卷
      第5 頁），然而：
      1.本案車禍時間為97年8 月15日，與該診斷證明書所載急
        診入院時間相隔4 日，復無任何證據足證被告在車禍發
        生後之受傷情形，本難逕認該診斷證明書所載「右尺骨
        鷹嘴突骨折」之傷害乃本件車禍事故所造成。縱認該傷
        害與本件車禍事故具有相當因果關係，但依卷附現場照
        片及道路交通事故現場圖（偵卷第10至16頁），可知現
        場並無被告因傷大量出血之情形，此外亦無證據證明有
        何危急生命之特殊情形，故其所稱傷痛難耐，恐危及生
        命云云是否屬實，容有疑問。
      2.次查被告雖自稱其自行騎車至「新泰醫院」診治，但乙
        ○○於車禍後亦係由救護車送往「新泰醫院」診治，參
        以該肇事地點乃住家、商店林立之區域（此可參酌偵卷
        第13頁之現場照片），且被告於偵訊時亦自承當時有一
        位歐巴桑跟伊說救護車等一下就來了等語（偵卷第31頁
        ），倘若被告因本件車禍所受傷害確實比乙○○還嚴重
        ，甚至危急其生命安全，按理應係立即求救並在現場等
        待救護車妥速送醫診治，而非在未確認肇事者（按址乙
        ○○）身分資料之情形下，即逕自負傷騎車就醫，此舉
        核與常理顯有齟齬。
      3.再者，依據證人即在肇事現場處理本件車禍事件之員警
        陳奇宏於偵訊時具結證稱：我是先到醫院等乙○○就醫
        完畢，再帶乙○○回到現場模擬車禍發生過程，此時被
        告突然跑過來跟我說他就是肇事者，所以才知道是被告
        有肇事逃逸的情形。至於被告返回現場的時間，大約就
        是做酒測值的時間，所以大約與案發隔了將近2 小時，
        他才返回現場」（偵卷第31頁）等語，對照卷附被告之
        呼氣酒精濃度測試紙（偵字卷第17頁）所載測試時間，
        可知被告肇事離開現場後再度返回現場的時間大約是同
        日22時22分左右，核與肇事時間相隔近2 個小時。被告
        此時雖有當場向正在處理本件車禍事故之員警坦承為肇
        事人，原審判決亦因此認定其成立自首而予減輕其刑，
        但被告於本院98年9 月24日審理時已自承其於肇事後前
        往新泰醫院就醫時不知道要花多少時間等語（本院簡上
        字卷第57頁），且從被告離開肇事現場後再返回現場，
        亦已經過2 個小時之久，復查無任何證據證明被告在離
        開現場後仍有掌握現場處理進度及其他資訊之能力，衡
        諸常情，其於同日22時22分左右再度經過肇事現場時仍
        能遇見在場處理本件車禍事故之警員，應屬偶然的巧合
        。其雖有在員警查明犯罪行為人身分前即表明為肇事者
        ，因而符合自首之減刑要件，但究難僅以此項事後之客
        觀情狀，反推被告於離開肇事現場時必無逃逸之意思。
      4.況查刑法第185 條之4 肇事逃逸罪之立法理由，乃為維
        護交通安全，加強救護，減少被害人之死傷，促使駕駛
        人於肇事後，能對被害人即時救護。被告於騎乘機車與
        乙○○所騎機車相撞後，既已知乙○○受傷之事實，無
        論其就本件車禍事故有無過失，均應在場協助救護被害
        人乙○○，始符合該條所設立法目的，然其竟捨此不為
        ，即在未得乙○○同意，亦未留下任何聯絡方式之情形
        下，逕自騎乘機車往建安街方向離去，顯已該當肇事逃
        逸之客觀行為，並有逃逸之主觀故意無訛。
      5.綜上各節，被告辯稱其並非肇事逃逸，亦無犯罪之主觀
        故意云云，顯係事後卸責之詞，並無可採。
    (三)被告雖又辯稱：原審量刑過重云云，然查原審係認定被告
      屬於累犯，但有自首之減輕事由，復審酌其犯罪之動機、
      所生之危害及被害人所受損害，且被告犯後能坦承犯行，
      態度尚稱良好等一切情狀，因而量處如該主文所示之刑，
      並諭知如易科罰金之折算標準，並未超出法定刑度之範圍
      ，核無明顯失出之處，被告空言指摘原審量刑過重，顯無
      可採。
三、綜上所述，本件被告執前揭上訴理由，指摘原審判決不當，
    求予撤銷改判，並無理由，其上訴應予駁回。
據上論斷，應依刑事訴訟法第455 條之1 第1 項、第3 項、第36
8 條、第373 條，判決如主文。
本案經檢察官林慈雁到庭執行職務。
中    華    民    國    98    年    10    月    8     日
                  刑事第十三庭  審判長法  官  王士珮
                                      法  官  方鴻愷
                                      法  官  楊明佳
以上正本證明與原本無異。
不得上訴。
                                      書記官  林金良
中    華    民    國    98    年    10    月    8     日


司法院資訊處製作；財團法人民間司法改革基金會備份。
